臺灣臺南地方法院臺南簡易庭民事判決
110年度南小字第1752號
原      告  第一產物保險股份有限公司

法定代理人  李正漢  


訴訟代理人  王治鑑  
被      告  林三賢  

上列當事人間請求侵權行為損害賠償事件，經本院於民國110年1
1月23日言詞辯論終結，判決如下：
     主      文
被告應給付原告新臺幣13,089元，及自民國110年9月11日起至清
償日止，按年息百分之5計算之利息。
原告其餘之訴駁回
訴訟費用新臺幣1,000元，由被告負擔新臺幣651元，餘由原告負
擔。
本判決原告勝訴部分得假執行。但被告如以新臺幣13,089元為原
告預供擔保，得免為假執行。
    事實及理由
一、原告起訴主張：原告承保訴外人和運租車股份有限公司所有
    之車牌號碼000-0000號汽車（下稱系爭小客車）車體損失險
    。被告於民國109年3月19日12時許，駕駛車牌號碼000-0000
    號自小客車(下稱被告汽車)，行經臺南市○○區○○街○段00號
    前，貿然開啟車門，適訴外人劉靜嫣騎乘機車自被告汽車左
    後方駛來，見狀閃煞不及而擦撞被告汽車之車門，劉靜嫣人
    車倒地，機車碰撞停等在對向車道之系爭小客車，致系爭小
    客車左後側車身受損，被告應就本件車禍之發生負全部過失
    責任。原告已依保險契約賠付系爭小客車必要修復費用新臺
    幣（下同）20,120元（含鈑工650元、零件19,470元），爰
    依民法第184條第1項前段、第191條之2、保險法第53條第1
    項之規定，代位請求被告負損害賠償責任等語。並聲明：被
    告應給付原告20,120元，及自起訴狀繕本送達翌日起至清償
    日止，按年息百分之5計算之利息。
二、被告抗辯：本件事故肇因於劉靜嫣騎乘機車自開山路左側機
    車道逆向疾駛轉彎進入樹林街，因而無法應變，只好跳車滾
    到系爭小客車後面坐著，當時被告坐在車內，雙腳還在車外
    ，來不及伸回車內，所以無法關上車門，劉靜嫣機車扳倒後
    ，隨即猛力撞上被告汽車左前車門，在地上滑動，彈到對向
    車道的系爭小客車左後輪胎90⁰角的位置，再反彈到系爭小
    客車左邊的馬路中間。被告坐在駕駛座，目睹整個事發過程
    ，劉靜嫣機車並未撞到系爭小客車其他位置，原告是詐騙集
    團，捏造車損，要來詐騙被告等語。並聲明。並聲明：原告
    之訴駁回。
三、本院判斷之理由：　 
　㈠被告於109年3月19日駕駛汽車行至臺南市○○區○○街○段00號前
    ，開啟駕駛座車門下車之際，適有訴外人劉靜嫣騎乘機車沿
    同向左後方直行駛至，因而撞及被告汽車駕駛座車門後向左
    傾倒後，擦撞在對向車道正在停等紅燈之系爭小客車，致系
    爭小客車左後側受損，原告已給付修復系爭小客車理賠金20
    ,120元等情，業據提出與其所述相符之汽車保險計算書、臺
    南市政府警察局道路交通事故當事人登記聯單、系爭小客車
    行車執照、南都汽車股份有限公司台南廠估價單、電子發票
    證明聯、車損照片為證（見本院110年度南司小調字第1569
    號卷，下稱調解卷，第13-23頁），且經本院依職權向臺南
    市政府警察局第二分局調取本件道路交通事故現場圖、道路
    交通事故談話記錄表、道路交通事故調查報告表㈠㈡、道路交
    通事故照片黏貼紀錄表（見調解卷第39-69頁）核閱屬實；
    復參酌被告於事故當日接受警察製作道路交通事故談話紀錄
    表陳述：當時我駕駛AMF-5262號自小客車(未熄火、車頭朝
    西靠右)，在事故地點開啟駕駛座車門下車，然後站在車門
    前正想要去移動我車前方之機車，聽到有輛機車(經查為MEW
    -2200號重機車)沿樹林街東向西加速騎來撞上我車車門，當
    時我車是靜止的等語(見調解卷第41頁)，訴外人劉靜嫣於事
    故當日接受警察製作道路交通事故談話紀錄表陳稱：我騎乘
    車牌號碼000-0000號重機車沿樹林街東向西行駛至事故地點
    ，停在我車右側之AMF-5262號自小客車突然開啟駕駛座車門
    ，我發現時馬上剎車但還是發生碰撞，我車往側倒下，再與
    停在對向車道之RCB-7303號自小客車發生碰撞等語(見調解
    卷第43頁)。另據系爭小客車駕曾沛妍於事故當日接受警察
    製作道路交通事故談話紀錄表陳稱：當時我駕駛RCB-7303號
    自小客車沿樹林街西向東行駛至南大附小前停等紅燈，突然
    聽到我車左後方傳來碰撞聲，我馬上下車查看，看見MEW-22
    00號重機車倒在地上，我車左後側受撞擊，左後車輪輪弧有
    刮損等語(見調解卷第45頁)，據上足認被告於109年3月19日
    駕駛被告汽車行至臺南市○○區○○街○段00號前，開啟被告汽
    車左前車門之際，適同向左後方之訴外人劉靜嫣騎乘機車抵
    達該處，見狀閃避不及，先擦撞被告汽車左前車門後倒地，
    機車再撞及原告所承保之系爭小客車，致系爭小客車受損之
    事實，應可認定。
　㈡按汽車臨時停車或停車，汽車駕駛人或乘客開啟或關閉車門
    時，應遵守應注意行人、其他車輛，並讓其先行，道路交通
    安全規則第112條第5項第3款定有明文，此為一般汽車駕駛
    人所應注意並遵守之事項，被告既自承其領有普通小型車駕
    駛執照(見調解卷第41頁)，對於前述交通安全規則自應知之
    甚詳，且應注意上揭規定並確實遵守。被告於本件事故發生
    時，停車並開啟左前車門，本應注意行人、其他車輛，並讓
    其先行，且應確認安全無虞後，再將車門開啟至可供出入幅
    度，迅速下車並關上車門，避免發生碰撞，而依當時路況天
    候晴、有日間自然光線、柏油路面乾燥無缺陷亦無障礙物、
    視距良好，此有前揭道路交通事故調查報告表㈠在卷可參（
    見調解卷第49頁)，被告復於警詢時自承：當時路況無缺陷
    、天候晴天、視線良好，無障礙物、未設號誌等語（見調解
    卷第41頁），足見事故發生當時被告應無不能注意之情事，
    但被告竟疏未注意，未注意同向車輛並讓其先行，即貿然開
    啟左前車門，以致訴外人劉靜嫣騎乘機車自其左後方駛來，
    煞閃不及，先擦撞被告汽車之左前車門倒地，機車再撞及系
    爭小客車，被告對於本件車禍之發生，應負全部過失責任，
    至為明確。
　㈢被告抗辯本件車禍肇因於訴外人劉靜嫣逆向行駛所致乙節，
    惟查，訴外人劉靜嫣就本件車禍之發生並無過失，如上所述
    ，退步言之，縱訴外人劉靜嫣亦有過失，被告與訴外人劉靜
    嫣為共同侵權行為人，依法應負連帶賠償責，原告得向其中
    一人請求賠償全部損害，原告請求被告賠償系爭小客車之車
    損，當屬有據。    
　㈣再按因故意或過失，不法侵害他人之權利者，負損害賠償責
    任；汽車、機車或其他非依軌道行駛之動力車輛，在使用中
    加損害於他人者，駕駛人應賠償因此所生之損害；不法毀損
    他人之物者，被害人得請求賠償其物因毀損所減少之價額；
    而負損害賠償責任者，除法律另有規定或契約另有訂定外，
    應回復他方損害發生前之原狀，且債權人得請求支付回復原
    狀所必要之費用，以代回復原狀，民法第184條第1項前段、
    第191條之2前段、第196條、第213條第1項、第3項分別定有
    明文。被告就本件車禍之發生，有開啟或關閉車門時未注意
    同向車輛並讓其先行之過失，業經本院認定如前，被告此駕
    車過失行為與系爭小客車毀損之結果間，具有相當因果關係
    ，應可認定，揆諸上開規定，被告應就系爭小客車之損害負
    損害賠償責任。被告否認系爭小客車受有損害，並主張原告
    詐騙云云，並無可採。
　㈤又按物被毀損時，被害人除得依民法第196條請求賠償外，並
    不排除民法第213條至第215條之適用，惟民法第196條之規
    定即係第213條之法律另有規定，請求賠償物被毀損所減少
    之價額，得以修復費用為估定之標準，但以必要者為限，如
    修理材料以新品換舊品，應予折舊（最高法院77年第9次民
    事庭會議決議參照）。經查，系爭小客車因被告過失駕駛行
    為受損，原告已支付修復費用20,120元，其中鈑金650元、
    零件費19,470元等情，業據原告提出南都汽車股份有限公司
    估價單暨電子發票證明聯為證（見調解卷第15、21頁），依
    估價單所載修復部位，核與系爭小客車之左後車損部位相當
    ，堪信原告主張系爭小客車所需修復費用為20,120元，應為
    真實可採。又系爭小客車於107年2月出廠，有系爭小客車行
    車執照在卷可佐（見調解卷第19頁），距本件事故發生時即
    109年3月19日，已使用約2年2個月，原告雖請求被告賠償全
    部修復費用，但系爭小客車毀損部分之修復，其材料之更換
    係以新品代替舊品，則計算上開材料零件之損害賠償數額時
    ，自應扣除折舊部分始屬合理。而依行政院所頒固定資產耐
    用年數表及固定資產折舊率表，非運輸業用客車之耐用年數
    為5年，依平均法計算其折舊結果（即以固定資產成本減除
    殘價後之餘額，按固定資產耐用年數表規定之耐用年數平均
    分攤，計算折舊額），每年折舊率為5分之1，並參酌營利事
    業所得稅查核準則第95條第6項規定「固定資產提列折舊採
    用定率遞減法者，以1年為計算單位，其使用期間未滿1年者
    ，按實際使用之月數相當於全年之比例計算之，不滿1月者
    ，以1月計」，系爭小客車之零件費用扣除折舊後為12,439
    元【計算式：1.殘價＝取得成本÷（耐用年數＋1）即19,470元
    ÷（5＋1）＝3,245元；2.折舊額＝(取得成本－殘價）×1/（耐用
    年數）×（使用年數）即（19,470元－3,245元）×1/5×(2＋2/1
    2)≒7,031元，元以下4捨5入；3.扣除折舊後價值＝（新品取
    得成本－折舊額）即19,470元－7,031元＝12,439元】，加計無
    需扣除折舊之鈑金650元，堪認系爭小客車回復原狀之必要
    費用為13,089元(計算式：12,439元＋650元＝13,089元)。
　㈥復按被保險人因保險人應負保險責任之損失發生，而對於第
    三人有損失賠償請求權者，保險人得於給付賠償金額後，代
    位行使被保險人對於第三人之請求權；但其所請求之數額，
    以不逾賠償金額為限，保險法第53條第1項定有明文。原告
    承保之系爭小客車於本件道路交通事故發生後，原告固已理
    賠予系爭小客車所有權人和運租車股份有限公司20,120元，
    然系爭小客車實際所受損害為13,089元，原告給付之保險金
    雖高於13,089元，但其得代位向被告請求之損害賠償，不得
    超過被保險人和運租車股份有限公司實際所受之損害。準此
    ，原告得請求被告賠償系爭小客車之修復費用為13,089元，
    逾此範圍之主張，則屬無據。
　㈥末按給付無確定期限者，債務人於債權人得請求給付時，經
    其催告而未為給付，自受催告時起，負遲延責任；其經債權
    人起訴而送達訴狀，或依督促程序送達支付命令，或為其他
    相類之行為，與催告有同一之效力；遲延之債務以支付金錢
    為標的者，債權人得請求依法定利率計算之遲延利息；而應
    付利息之債務，其利率未經約定，亦無法律可據者，週年利
    率為百分之5，民法第229條第2項、第233條第1項及第203條
    分別定有明文。本件原告請求被告賠償，係屬給付未有確定
    期限之金錢債權，其請求自民事起訴狀繕本送達之翌日即11
    0年9月11日(送達證書見調解卷第77頁)起至清償日止，按年
    息百分之5計算之利息，亦屬有據，應予准許。
五、綜上所述，被告因駕駛過失行為致系爭小客車受有損害，原
    告已履行其保險賠償義務賠付完畢。從而，原告依民法第18
    4條第1項前段、第191條之2前段、第196條及保險法第53條
    第1項之規定，請求被告給付13,089元，及自起訴狀繕本送
    達翌日即110年9月11日起至清償日止，按年息百分之5計算
    之利息，為有理由，應予准許。
六、末按各當事人一部勝訴、一部敗訴者，其訴訟費用，由法院
    酌量情形，命兩造以比例分擔或命一造負擔，或命兩造各自
    負擔其支出之訴訟費用；小額事件第一審法院為訴訟費用之
    裁判時，應確定其費用額，民事訴訟法第79條、第436條之1
    9第1項分別定有明文。經核本件訴訟費用額為1,000元（即
    第一審裁判費），本院審酌兩造勝敗比例，認應由被告負擔
    其中651元，餘由原告負擔。　
七、本件原告勝訴部分，係屬民事訴訟法第436條之8第1項小額
    訴訟事件所為被告敗訴之判決，依同法第436條之20規定，
    應依職權宣告假執行，併依同法第436條之23、第436條第2
    項、第392條第2項規定，依職權為被告如預供擔保後，得免
    為假執行之宣告。
八、據上論結，本件原告之訴為一部有理由、一部無理由，判決
    如主文。
中    華    民    國     110  年     11   月     30   日
                  臺灣臺南地方法院臺南簡易庭
                                  法  官　張桂美
以上正本係照原本作成。
對於小額程序第一審判決之上訴，非以其違背法令為理由，不得為之。如不服本判決，應於送達後20日內，向本院提出上訴狀並表明上訴理由（須附繕本）且上訴狀內應記載表明（一）原判決所違背之法令及其具體內容；（二）依訴訟資料可認為原判決有違背法令之具體事實者。如委任律師提起上訴者，應一併繳納上訴審裁判費用。　　　　　　　　　　　　　　　　　　　
中　　華　　民　　國　　110 　年　　12　　月　　1 　　日
                                  書記官  林彥丞